【裁判字號】    98,訴,394
【裁判日期】    980407
【裁判案由】    侵權行為損害賠償
【裁判全文】
臺灣板橋地方法院民事判決               98年度訴字第394號
原      告  丙○○
訴訟代理人  王福民律師
被      告  乙○○
            甲○○
上列當事人間請求侵權行為損害賠償事件，本院於民國98年3 月
24日言詞辯論終結，判決如下：
    主      文
被告應連帶給付原告新臺幣貳拾萬元及自民國九十八年三月十六
日起至清償日止，按年息百分之五計算之利息。
原告其餘之訴駁回。
訴訟費用由被告連帶負擔三分之一；餘由原告負擔。
本判決第一項得假執行；但被告如以新臺幣貳拾萬元為原告預供
擔保，得免為假執行。
原告其餘假執行之聲請駁回。
    事實及理由
一、原告主張：被告乙○○與原告原係夫妻關係，惟被告乙○○
    自民國87年底離家後，置原告及雙方子女於不顧，且遍尋不
    著，故原告乃向本院提起離婚之訴，經本院於95年2 月3 日
    以94年度婚字第1151號判決原告與被告乙○○離婚，並於同
    年4月3日確定在案。而原告於97年12月1 日申請戶籍謄本之
    際，驚覺其戶籍謄本記事欄內記載「次男Ａ子（姓名詳卷）
    88年10月4 日出生」，始查悉被告乙○○與人通姦，嗣原告
    向臺灣板橋地方法院檢察署提出通姦告訴，被告乙○○遂坦
    承Ａ子係其於婚姻關係存續中與另一被告甲○○所生，且被
    告甲○○亦明知被告乙○○，為有配偶之人仍與其發生性行
    為，核被告二人通、相姦行為，已致原告精神痛苦至鉅。為
    此，爰依民法第184 條第1 項、第185 條第1 前段、第195
    條第1 項、第3 項之規定，請求被告連帶賠償非財產上損害
    新臺幣（下同）60萬元等語。併為聲明：(一)被告應連帶給付
    原告60萬元，及自起訴狀繕本送達翌日起至清償日止按年息
    百分之5 計算之利息。(二)願供擔保請准宣告假執行。
二、被告乙○○則以：伊承認於婚姻關係存續中與人生子，惟其
    為低收入戶，無力賠償等語。被告甲○○則以：伊承認原告
    主張事實，但今天會造成這樣原告有責任，是原告將被告乙
    ○○打跑，惟目前無力賠償等語，資為抗辯。均並答辯聲明
    ：(一)請求駁回原告之訴及假執行之聲請。(二)如受不利判決，
    願供擔保請准宣告免為假執行。
三、本件原告主張之事實，為被告所自認，有本院98年4 月7 日
    言詞辯論筆錄可稽，復有本院94年度婚字第1151號民事判決
    暨確定證明書影本各1件、原告之戶籍謄本影本1份在卷足憑
    ，原告主張之事實，堪信為真正。
四、按「因故意或過失，不法侵害他人之權利者，負損害賠償責
    任。故意以背於善良風俗之方法，加損害於他人者亦同」、
    「數人共同不法侵害他人之權利者，連帶負損害賠償責任」
    、「不法侵害他人之身體、健康、名譽、自由、信用、隱私
    、貞操，或不法侵害其他人格法益而情節重大者，被害人雖
    非財產上之損害，亦得請求賠償相當之金額。」、「前2 項
    規定，於不法侵害他人基於父、母、子、女或配偶關係之身
    分法益而情節重大者，準用之。」民法第184 條第1 項、第
    185 條第1 項前段、第195 條第1 項前段、第3 項分別定有
    明文。又婚姻係以夫妻之共同生活為其目的，配偶應互相協
    力保持其共同生活之圓滿安全及幸福，而夫妻互守誠實，係
    為確保其共同生活之圓滿安全及幸福之必要條件，故應解為
    配偶因婚姻契約而互負誠實之義務，配偶之一方行為不誠實
    ，破壞共同生活之圓滿安全及幸福者，即為違反因婚姻契約
    之義務而侵害他方之權利（最高法院亦著有55年台上字第20
    53號判例參照）。而通姦之足以破壞夫妻間之共同生活而非
    法之所許，此從公序良俗之觀點可得斷言，此即侵害他人基
    於配偶關係之身分法益而情節重大之情形，通姦之雙方對於
    配偶之他方應構成共同侵權行為。查本件被告乙○○原為原
    告之配偶，被告甲○○明知被告乙○○為有配偶之人，兩人
    竟發生通、相姦行為，其等即係以背於善良風俗之方法，加
    損害於原告，且已構成侵害原告基於配偶關係之身分法益，
    其情節亦屬重大，原告在精神上受有相當痛苦甚明，是原告
    據此請求被告負連帶賠償責任，即屬有據。
五、精神慰撫金之審核：按慰撫金之賠償其核給之標準固與財產
    上損害之計算不同，然非不可斟酌雙方身分、資力與加害程
    度，及其他各種情形核定相當之數額，最高法院著有51年台
    上字第223 號判例可資參照。查原告係高工畢業，目前無業
    ，收入來源靠政府低收入戶補助，每月13,000元，並育有二
    名子女，名下無不動產，業據原告陳明（見本院98年3 月24
    日言詞辯論筆錄），復有原告所提之臺北縣泰山鄉公所低收
    入戶證明書影本1 件附卷可稽；被告乙○○高職畢業，目前
    於科技公司任職，每月收入約19,000元，名下無不動產，被
    告甲○○高職畢業，目前開計程車為業，每月收入約2 萬餘
    元，名下亦無不動產等情，亦據被告二人供明（見本院98年
    3 月24日言詞辯論筆錄）。本院斟酌兩造前開之身分、地位
    、經濟狀況及被告間通、相姦，致使原告精神上感受痛苦之
    情事，認被告應以連帶賠償原告20萬元為適當。逾此金額之
    請求，則非正當。
六、從而，原告依侵權行為損害賠償之法律關係，請求被告連帶
    給付20萬元，及自起訴狀繕本送達被告之翌日即自98年3 月
    16日起至清償日止，按年息百分之5 計算之利息，洵屬正當
    ，應予准許；至其超過上開數額之請求，則無理由，不應准
    許。
七、兩造均陳明願供擔保，請求宣告假執行及免為假執行，經核
    原告勝訴部分所命給付之金額未逾50萬元，依民事訴訟法第
    389條第1項第5 款之規定，應由法院依職權宣告假執行，故
    自毋庸命原告供擔保而逕由本院依職權宣告之；被告上開陳
    明，核與法律之規定相符，爰酌定相當擔保金額准許之。至
    原告敗訴部分，其假執行之聲請已失所附麗，應併予駁回。
八、結論：原告之訴為一部有理由、一部無理由，依民事訴訟法
    第79條、第85條第2 項、第389 條第1 項第5 款、第392 條
    第2 項，判決如主文。
中    華    民    國    98    年    4     月    7     日
                  民事第一庭  法  官  高文淵
以上正本係照原本作成
如對本判決上訴，須於判決送達後20日內向本院提出上訴狀
中    華    民    國    98    年    4     月    7     日
                              書記官  許慧貞


司法院資訊處製作；財團法人民間司法改革基金會備份。
